【裁判字號】    95,重訴,672
【裁判日期】    950629
【裁判案由】    確認抵押權不存在等
【裁判全文】
臺灣臺北地方法院民事裁定             95年度重訴字第672號
原      告  丁○○
            秉璋企業有限公司
                        之1
上  一  人
法定代理人  丙○○
上  二  人
訴訟代理人  黃炳飛律師
被      告  聯邦商業銀行股份有限公司
法定代理人  乙○○
被      告  甲○○
                        樓
上列當事人間請求確認抵押權不存在等事件，本院裁定如下：
    主  文
本件移送臺灣臺南地方法院。
    理  由
一、按訴訟之全部或一部，法院認為無管轄權者，依原告聲請或
    依職權以裁定移送其管轄法院，民事訴訟法第28條第1項亦
    有明文。次按因不動產之物權或其分割或經界涉訟者，專屬
    不動產所在地之法院管轄，其他因不動產涉訟者，得由不動
    產所在地之法院管轄，對於同一被告因債權及擔保該債權之
    不動產物權涉訟者，得由不動產所在地之法院合併管轄，民
    事訴訟法第10條、第11條亦分別定有明文。而所謂因不動產
    之物權涉訟，除確認物權存在不存在之訴外，舉凡以不動產
    上物權為標的之訴訟均屬之。
二、本件依原告之起訴聲明為「一請求確認被告聯邦商業銀行股
    份有限公司、甲○○就附表一不動產所設定附表二、三、四
    之抵押債權不存在。二聯邦商業銀行股份有限公司、甲○○
    應將如附表二、三、四、五、六、七所示之抵押權登記塗銷
    。三、臺灣臺南地方法院九十五年度執字第11416號拍賣抵
    押物強制執行事件所為之執行程序應予撤銷。四、訴訟費用
    由被告等連帶負擔」。並於其起訴狀內主張「原告於民國八
    十一年十二月三十日以附表一所示之不動產設定如附件二之
    最高限額新臺幣（下同）壹仟伍佰萬元之抵押權予聯邦商業
    銀行股份有限公司（以下簡稱聯邦商銀），以為借款之擔保
    。又於八十二年十月十二日以附表一所示之不動產設定如附
    件四之最高限額貳仟萬元之抵押權予聯邦商銀」、「八十七
    年十一月二十五日原告丁○○及案外人陳佐儀向被告甲○○
    借款借款貳仟參佰萬元清償積欠被告聯邦商銀之上揭借款本
    息‧‧‧原告與聯邦商銀借款債權既因清償而消滅，被告聯
    邦商銀自應將如附表二、三、四之抵押權登記予以塗銷」、
    「原抵押借款債權既因清償而消滅，則原抵押權即因原債權
    受償而無所附麗」、「被告聯邦商銀原抵押權所擔保之債權
    已因清償而消滅。則原抵押權實已清償而無所附麗」、「本
    件被告李天受讓者僅為單純抵押權之移轉，未受讓原債權，
    其抵押權之移轉‧‧‧應為無效‧‧‧原告自得訴請塗銷」
    等語。
三、經查，原告前揭聲明第二項中有關請求被告聯邦商銀、甲○
    ○塗銷如起訴狀附表二、三、四、五、六、七所示之抵押權
    登記乙節，顯係本於前述土地所有權人之地位而行使除去妨
    害請求權，自屬因不動產物權涉訟（最高法院74年台上字第
    280號判例、同院86年度台上字第1421號判決意旨參照），
    乃原告訴訟代理人亦自承此部份「是本於所有權人的物權請
    求」等情明白（本院95年6月14日言詞辯論筆錄參照）。而
    揆諸前述不動產均坐落於台南縣善化鎮，此有卷附土地及建
    築改良物抵押權設定契約書及土地、建物登記謄本在卷足佐
    ，乃上開處所，係屬臺灣臺南地方法院所轄，故依民事訴訟
    法第10條第1項之規定，本件自應專屬上述不動產所在地法
    院即臺灣臺南地方法院管轄；另原告同時請求確認被告聯邦
    商銀及甲○○就起訴狀附表一不動產所設定起訴狀附表二、
    三、四之抵押債權不存在，以及請求撤銷臺灣臺南地方法院
    95年度執字第11416號拍賣抵押物強制執行事件所為之強制
    執行程序，因與前述請求塗銷抵押權登記部分其原因事實因
    具關連性，自不宜割裂由不同之法院管轄（最高法院85年度
    台上字第296號判決意旨參照）。此外參酌民事訴訟法第11
    條之規定，本件原告對同一被告提起確認債權及擔保該債權
    之不動產物權不存在之訴，並請求塗銷該不動產物權之登記
    ，自得就全部訴訟移送不動產所在地法院合併管轄。玆原告
    向無管轄權之本院起訴，顯係違誤，爰依職權，將本件移送
    於該管轄法院。
四、爰依首開法條，裁定如主文。
中    華    民    國    95    年    6    月    29     日
                         民事第二庭  法  官  蕭胤瑮
以上正本係照原本作成。
如對本裁定抗告須於裁定送達後10日內向本院提出抗告狀，並繳
納抗告費新臺幣1,000元。
中    華    民    國    95    年    6    月    29     日
                                     書記官  黃慧怡


司法院資訊處製作；財團法人民間司法改革基金會備份。
